【裁判字號】    94,訴,5790
【裁判日期】    950331
【裁判案由】    清償借款
【裁判全文】
臺灣臺北地方法院民事判決              94年度訴字第5790號
原      告  華僑商業銀行股份有限公司
法定代理人  丁○○
訴訟代理人  壬○○
被      告  億峰機電工程有限公司
兼
法定代理人  乙○○○
被      告  庚○○
            丙○○
            辛○○
            己○○
            戊○○
            甲○○張玉寶之繼.
上一人
訴訟代理人  張素芬
上列當事人間請求清償借款事件，本院於民國95年3月30日言詞
辯論終結，判決如下：
    主  文
被告億峰機電工程有限公司、乙○○○、庚○○應連帶給付原告
新台幣貳佰肆拾玖萬玖仟元，及自民國九十三年十二月三十一日
起至清償日止，按年息百分之七‧四一計算之利息，並自民國九
十四年二月一日起至清償之日止，其逾期在六個月以內者，按上
開利率百分之十，逾期超過六個月者，按上開利率百分之二十計
算之違約金。
原告其餘之訴駁回。
訴訟費用由被告億峰機電工程有限公司、乙○○○、庚○○連帶
負擔。
本判決於原告以新台幣捌拾肆萬元供擔保後，得假執行。
原告其餘假執行之聲請駁回。
    事實及理由
一、按當事人得以合意定第一審管轄法院。但以關於由一定法律
    關係而生之訴訟為限。前項合意，應以文書證之，民事訴訟
    法第24條定有明文。查兩造於約定書第9條、保證書第4條合
    意以原告總行所在地為第一審管轄法院，而原告總行地址係
    在本院轄區內之台北市○○路8號，是本院自有一審管轄權
    ，合先敘明。
二、次按訴狀送達後，原告不得將原訴變更或追加他訴。但不甚
    礙被告之防禦及訴訟之終結者，不在此限。查本件原告以被
    告被告億峰機電工程有限公司（下稱億峰公司）、乙○○○
    、庚○○、甲○○為被告聲明：(1)被告億峰機電工程有限公
    司、乙○○○、庚○○、甲○○應連帶給付原告新台幣（下
    同）2,499,000元，及自民國（下同）93年12月31日起至清
    償之日止，按年息7.41%計算之利息，暨自94年2月1日起至
    清償之日止，逾期清償在6個月以內者，按上開利率10%，超
    過6個月者，按上開利率20%計付違約金；(2)願供擔保請准宣
    告假執行。嗣追加丙○○、辛○○、己○○、戊○○為被告
    ，並追加備位聲明：(1)被告億峰公司、乙○○○、庚○○、
    丙○○、辛○○、己○○、戊○○應連帶給付被告2,49
    9,000 元，及自93年12月31日起至清償之日止，按年息
    7.41%計算之利息，暨自94年2月1日起至清償之日止，逾期
    清償在6個月以內者，按上開利率10%，超過6個月者，按上
    開利率2 0% 計付違約金；(2)願供擔保請准宣告假執行，核
    與首揭規定相符，應予准許，併此敘明。
三、被告億峰公司、乙○○○、庚○○、甲○○、丙○○、辛○○、己○○、戊○○未於言詞辯論期日到場，核無民事訴訟
    法第386條所列各款情形，應依原告之聲請，由其一造辯論
    而為判決。
四、原告起訴主張：被告億峰公司於93年6月28日以被告乙○○○、庚○○及訴外人張玉寶（已歿）為連帶保證人向原告借
    款300萬元，約定借款期間為自即日起至96年6月30日止，利
    息按聲請人基準利率加4.32%計算（現年息7.41%），分36期
    按月平均攤還本息，逾期清償在6個月以內者，按上開利率
    10%，超過6個月者，按上開利率20%計付違約金。詎被告億
    峰公司自93年12月30日起即未依約繳款，依約定書第5條之
    約定，借款視為全部到期，被告迭經催討，均未置理，尚欠
    本金2,499,000元及其利息、違約金迄未清償。又保證人即
    訴外人張玉寶業已死亡，其第一順位之繼承人即被告庚○○
    、丙○○、辛○○、己○○、戊○○均拋棄繼承，而次順位
    之繼承人即被告甲○○受拋棄繼承通知後，迄至原告提起本
    件訴訟，始於94年10月28日向法院聲請拋棄繼承，可見被告
    甲○○之拋棄繼承並不合法，自仍應就訴外人張玉寶之債務
    負清償責任。又如認被告甲○○因未受第一順位繼承人即被
    告庚○○、丙○○、辛○○、己○○、戊○○書面通知，則
    被告庚○○、丙○○、辛○○、己○○、戊○○所為拋棄繼
    承自不生效力。為此，爰依消費借貸及連帶保證關係，聲明
    如下：
(一)先位聲明：(1)被告億峰機電工程有限公司、乙○○○、庚○○、甲○○應連帶給付原告2,499,000元，及自93年12 月31
    日起至清償之日止，按年息7.41%計算之利息，暨自94年2月
    1日起至清償之日止，逾期清償在6個月以內者，按上開利率
    10%，超過6個月者，按上開利率20%計付違約金；(2)願供擔
    保請准宣告假執行。
(二)備位聲明：(1)被告億峰公司、乙○○○、庚○○、丙○○、
    辛○○、己○○、戊○○應連帶給付被告2,499,000元，及
    自93年12月31日起至清償之日止，按年息7.41%計算之利息
    ，暨自94年2月1日起至清償之日止，逾期清償在6 個月以內
    者，按上開利率10%，超過6個月者，按上開利率20%計付違
    約金；(2)願供擔保請准宣告假執行。
五、被告甲○○則以：伊為訴外人張玉寶之次順位繼承人，伊與
    訴外人張玉寶素無來往，訴外人死亡後，伊未受先順繼承人
    之通知，迄至收受本件訴訟開庭通知，始知前揭情事，並已
    向台灣板橋地方法院聲請拋棄繼承，業經板橋地方法院以94
    年度繼字第2108號函核准備查在案等語，以資抗辯。並聲明
    ：原告之訴駁回。
六、被告億峰公司、乙○○○、庚○○、甲○○、丙○○、辛○○、己○○、戊○○未於言詞辯論期日到場，亦未提出書狀
    作何聲明或陳述。
七、經查：
(一)本件原告主張被告億峰公司於93年6月28日以被告乙○○○
    、庚○○及訴外人張玉寶為連帶保證人向原告借款30 0萬元
    ，利息按原告基準利率加4.32%計算（現年息7.41%），分36
    期按月平均攤還本息，逾期清償在6個月以內者，按上開利
    率10%，超過6個月者，按上開利率20%計付違約金。惟被告
    億峰公司自93年12月30日起即未依約繳款，依約定書第5條
    之約定，系爭借款應視為全部到期，然迭經催討，被告均未
    置理，尚積欠本金2,499,000元及其利息、違約金迄未清償
    等情，業據其提出借據、約定書、保證書、交易查詢、板橋
    地方法院函、繼承系統表（上均影本）等件為證，核屬相符
    ，應可信實。
(二)按（消費借貸之）借用人應於約定期限內，返還與借用物種
    類、品質、數量相同之物，未定返還期限者，借用人得隨時
    返還，貸與人亦得定一個月以上之相當期限，催告返還。民
    法第478條定有明定。而遲延之債務，以支付金錢為標的者
    ，債權人得請求依法定利率計算之遲延利息。但約定利率較
    高者，仍從其約定利率。當事人得約定債務人不履行債務時
    ，應支付違約金，同法第233條第1項、第250條第1項亦分別
    定有明文。次按，稱保證者，謂當事人約定，一方於他方之
    債務人不履行債務時，由其代負履行責任之契約。又連帶債
    務之債權人，得對於債務人中之一人或數人或其全體，同時
    或先後請求全部或一部之給付。連帶債務未全部履行前，全
    體債務人仍負連帶責任，民法第739條、第273條分別定有明
    文。查本件被告億峰公司既積欠原告有如主文所示之本金、
    利息及違約金，依約自應就其欠款負清償之責。又被告乙○○○、庚○○為被告億峰公司之連帶保證人，依前揭規定，
    亦應就前揭債務負連帶清償之責。
八、又原告雖主張被告庚○○、乙○○○、丙○○、辛○○、己○○、戊○○向台灣板橋地方法院聲請拋棄繼承之書狀載明
    「分別通知其他繼承人」，則被告甲○○自無不知張玉寶死
    亡事實之理，倘認被告庚○○、乙○○○、丙○○、辛○○
    、己○○、戊○○確未以書面通知被告甲○○拋棄繼承之情
    事，則渠等拋棄繼承即不合法，仍應負連帶清償責任云云。
    惟按：
(一)民法第1174條規定，繼承人拋棄其繼承權，應於知悉其得繼
    承之時起2個月內以書面向法院為之；同法第1175條規定繼
    承之拋棄，溯及於繼承開始時發生效力。故法定繼承人之繼
    承權如經合法拋棄，即依法喪失繼承權（最高法院89年度台
    上字第1403號判決意旨參照）。
(二)經查本件被告庚○○、乙○○○、丙○○、辛○○、己○○
    、戊○○既已向臺灣板橋地方法院聲請拋棄繼承，並經該院
    於94年3月3日准予備查在案（見本院卷第43頁），被告甲○○亦於94年10月28日向臺灣板橋地方法院聲請拋棄繼承，經
    該院審核後，於94年11月30日以94年度繼字第2108號函收悉
    備查在案（見本院卷第101頁），足見被告庚○○、甲○○
    、丙○○、辛○○、己○○、戊○○及甲○○等人顯已依法
    辦理拋棄繼承。
(三)原告雖主張被告庚○○、乙○○○、丙○○、辛○○、己○○、戊○○向臺灣板橋地方法院聲請拋棄繼承之書狀載明「
    分別通知其他繼承人」，則被告甲○○自無不知張玉寶死亡
    事實之理，惟查，被告庚○○、乙○○○、丙○○、辛○○
    、己○○、戊○○向臺灣板橋地方法院聲請拋棄繼承之書狀
    所載之「分別通知其他繼承人」之字樣，乃聲請拋棄繼承書
    狀上印製之例稿文字，並非渠等手寫書就，尚難據以認定渠
    在向法院辦理拋棄繼承時，確有一一通知次一順位之繼承人
    。
(四)況與甲○○同一順序之繼承人張姬仔亦曾在臺灣板橋地方法
    院94年度繼字第2108號事件審理時到庭證稱：張玉寶之配偶
    及子女在辦理拋棄繼承時，並未通知伊（見本院卷第65頁所
    附該事件之筆錄影本），足見原告以前揭書狀主張被告甲○○曾受被告庚○○、乙○○○、丙○○、辛○○、己○○、
    戊○○等人之通知，尚無可取。又被繼承人張玉寶往生時，
    被告甲○○並不知道；亦未前往拈香、祭拜或送葬，且因被
    告甲○○遠住台南，平日即未與其兄弟姊妹有所往來等情，
    復經證人張姬仔證述明確（見本院卷第65頁、第66頁），是
    被告甲○○辯稱其並不知張玉寶過世等語，信屬可取。原告
    主張被告庚○○、乙○○○、丙○○、辛○○、己○○、戊○○在聲請拋棄繼承之書狀上載有「分別通知其他繼承人」
    等字，可證被告甲○○必受有通知云云，尚無可取。
(五)又按繼承權之拋棄，係指繼承開始後，繼承人依法定方式於
    法定期內否認自己開始繼承效力之意思表示，依民法第1174
    條第2項前段之規定，係繼承人應於知悉其得繼承之時起二
    個月內以書面向法院為之。至同法條項後段所定「以書面通
    知因其拋棄而應為繼承之人」之本旨，目的在於使後順位繼
    承人得以早日知悉拋棄繼承之情事，以決定是否限定繼承或
    拋棄繼承，使繼承法律關係儘早確定，且同法條項之但書亦
    明定如不能通知者，不在此限，是此通知應非拋棄繼承之法
    定生效要件至明。
(六)承前所述，本件被繼承人張玉寶之法定繼承人即被告庚○○
    、丙○○、辛○○、己○○、戊○○與被告甲○○及訴外人
    張姬仔等人間雖有親屬關係，但渠等之間長達20年來並未往
    來、連繫，徵之被告庚○○、丙○○、辛○○、己○○、戊○○等人目前所在處所不明等情，是渠等在辦理拋棄繼承時
    ，縱未一一通知次一順位之繼承人，亦不影響渠業已合法辦
    理拋棄繼承之效力。原告主張被告庚○○、甲○○、丙○○
    、辛○○、己○○、戊○○等人之拋棄繼承並不合法云云，
    並無可取。
(七)綜上，原告以先位聲明請求被告甲○○應與被告億峰公司、
    乙○○○、庚○○就系爭借款負連帶清償之責，為無理由，
    至原告以備位聲明請求被告丙○○、辛○○、己○○、戊○○應與其餘被告億峰公司、乙○○○、庚○○就系爭借款負
    連帶清償之責，亦屬無據，不應准許。
九、從而，本件原告依消費借貸及連帶保證契約請求被告億峰公
    司、乙○○○、庚○○連帶給付借款2,499,000元，及如主
    文第1項所示之利息、違約金為有理由，應予准許。至原告
    逾此部份之請求，為無理由，不應准許。
十、至兩造其餘攻擊或防禦方法，及未經援用之證據，經本院斟
    酌後，認為均不足以影響本判決之結果，自無一一詳予論駁
    之必要，並此敘明。
十一、原告陳明願供擔保，請求宣告假執行，其勝訴部分核無不
      合，茲酌定相當之擔保金額，予以准許。至原告敗訴部分
      ，因訴之駁回而失所依據，不應准許。
十二、結論：本件原告之訴一部有理由，一部無理由，依民事訴
      訟法第385條第1項前段、第85條第2項、第390條第2項，
      判決如主文。
中    華    民    國    95    年    3     月    31    日
                  民事第三庭    法  官  林振芳
以上正本係照原本作成
如對本判決上訴，須於判決送達後20日內向本院提出上訴狀
中    華    民    國    95    年    3     月    31    日
                                書記官  李淑芬


司法院資訊處製作；財團法人民間司法改革基金會備份。
